【裁判字號】    95,易,11
【裁判日期】    950720
【裁判案由】    違反家庭暴力防治法等
【裁判全文】
臺灣屏東地方法院刑事判決                95年度易字第11號
公  訴  人  臺灣屏東地方法院檢察署檢察官
被      告  戊○○
上列被告因違反家庭暴力防治法等案件，經檢察官提起公訴（94
年度偵字第5083號），本院判決如下：
    主  文
戊○○違反法院依家庭暴力防治法第十三條所為之禁止實施家庭
暴力行為、禁止直接騷擾之民事通常保護令裁定，處有期徒刑伍
月，如易科罰金，以佰元折算壹日。
    事  實
一、戊○○為丁○○之配偶，二人間具有家庭暴力防治法第38條
    1 款所定配偶之家庭成員關係（二人於民國95年4 月11日已
    登記離婚）。戊○○前於93年10月26日間因毆傷丁○○，經
    本院於94年1 月25日核發94年度家護字第28號民事通常保護
    令，諭令戊○○不得對丁○○實施身體或精神上不法侵害之
    行為，不得直接或間接對於丁○○為騷擾之聯絡行為，並完
    成戒酒癮治療及認知輔導教育，上開保護令並於93年2 月3
    日郵寄至戊○○位於屏東縣鹽埔鄉○○村○○路26號之住處
    ，並由戊○○之同居人即其父親乙○○所收受而為合法送達
    。詎戊○○仍基於違反上開保護令之犯意，竟於94年9 月3
    日19時40分許，在其上揭住處房間內，因不滿丁○○未準備
    其晚餐，而將放有食物之桌子掀翻，且持剪刀追丁○○，作
    勢要刺丁○○，並對丁○○恫嚇：「妳的保護令快要到期了
    ，你小心一點。」等語，幸為丁○○所躲過，而當丁○○表
    示要再聲請保護令時，復恫嚇：「到時候我就放火燒你跟小
    孩，然後再自殺。」等語，以上揭舉動及言語來加害生命、
    身體之事，恐嚇丁○○，使丁○○心生畏懼致生危害於安全
    ，違反前述保護令所禁止之精神不法侵害及直接對於丁○○
    騷擾行為之規定。
二、案經屏東縣警察局里港分局報告臺灣屏東地方法院檢察署檢
    察官偵查起訴。
    理  由
一、關於證據能力之認定
    按被告以外之人於偵查中向檢察官所為陳述，除顯有不可信
    之情況者外，得為證據，刑事訴訟法第159 條之1 第2 項定
    有明文。偵查中對被告以外之人（包括證人、鑑定人、告訴
    人、被害人及共同被告等）所為之偵查筆錄，或被告以外之
    人向檢察官所提之書面陳述，性質上均屬傳聞證據。惟現階
    段刑事訴訟法規定檢察官代表國家偵查犯罪、實施公訴，依
    法其有訊問被告、證人及鑑定人之權，證人、鑑定人且須具
    結，而實務運作時，檢察官偵查中向被告以外之人所取得之
    陳述，原則上均能遵守法律規定，不致違法取供，其可信度
    極高，故被告以外之人前於偵查中已具結而為證述，除反對
    該項供述得具有證據能力之一方，已釋明顯有不可信之情況
    外，不宜以該證人未能於審判中接受他造之反對詰問為由，
    即遽指該證人於偵查中之陳述不具證據能力。經查：證人丁○○於檢察官偵查中所為之陳述，就本件案發經過結證明確
    （見94年度偵字第5083號偵查卷第15頁），亦未表示曾受不
    法取供之情形，反對該項供述得具有證據能力之陳述，亦未
    釋明上開供述有何顯不可信之情況，依前開說明，證人丁○○於偵查中之證言具有證據能力，合先敘明。
二、訊據被告戊○○對於94年9 月3 日19時40分許，於其前揭住
    處房間內，因晚餐問題與告訴人發生口角，而翻桌子把食物
    丟掉等情固坦承不諱，惟矢口否認有何違反家庭暴力防治法
    及恐嚇危害安全等犯行，並辯稱：伊沒有收到法院核發的保
    護令，也沒有拿剪刀要刺丁○○或是對丁○○稱：「妳的保
    護令快要到期了，你小心一點」、「到時候我就放火燒你跟
    小孩，然後再自殺」云云。經查：
  (一)按送達於應受送達人之住居所、事務所或營業所行之。送達
    於於住居所、事務所或營業所不獲會晤應受送達人者，得將
    文書付與有辨別事理能力之同居人或受僱人。民事訴訟法第
    136 條第1 項、第137 條分別定有明文。本件本院家事法庭
    於94年1 月25日所為之94年度家護字第28號民事通常保護令
    ，係於93年2 月3 日13時，向屏東縣鹽埔鄉○○村○○路26
    號送達，惟未獲會晤被告即應受送達人，故將該通常保護令
    交由被告之同居人即被告之父親乙○○收受，有本院送達證
    書1 紙附卷可稽（見94年度偵字第5083號卷第26頁），雖被
    告否認其父親乙○○曾於收受後交與被告，惟證人乙○○於
    本院審理時證稱：伊有與被告同住，在94年2 月3 日下午有
    收受法院送達與被告之保護令，收到之後交給我太太等語（
    見本院卷第50頁），及證人即被告之母親丙○○○於本院審
    理時證稱：法院寄去的文件，我都有拿給他等語（見本院卷
    第51頁）明確，核與證人丁○○證述：因為我婆婆不識字，
    沒有人敢動被告的信，保護令是我公公代收，我婆婆有放在
    廚房拿給被告看等語相符，是上揭保護令於與被告同令於與
    被告同居之父親乙○○收受後，交由丙○○○復行轉交與被
    告等情，應堪認定，是被告空言否認未收受上揭保護令之辯
    詞，顯係卸責之詞，委無足採。
  (二)又上揭犯罪事實，業據證人即告訴人丁○○迭於偵訊及本院
    審理中指述綦詳（見94年度偵字第5083號卷第12頁、本院卷
    第43頁），核與證人即被告之子甲○○於本院審理中證述：
    「我父親（被告）衝進去房間跟我說要拿充電器，拿了之後
    就出去，約過了30秒又進來，就將我手中的飯和桌上的菜都
    翻掉，並到門口櫃子那邊拿剪刀要刺我們，並說要把我們殺
    死，然後阿嬤就經過聽到他講那句話，並看到他手上拿剪刀
    ，就跑進去把剪刀奪下，他就說沒剪刀沒關係，會到外面買
    汽油燒死我們再自殺，…並跟我們說「你的保護令快要到期
    ，要小心一點」等語（見本院卷第43頁背面）相符，復有警
    察接獲報案至現場所拍攝之現場照片3 幀，足認告訴人所指
    之上揭犯罪事實，應堪信為真實。雖被告以證人甲○○係受
    丁○○之所誤導而為虛偽之證詞抗辯，惟被告亦不否認與丁○○發生爭吵時，其子甲○○同在現場在卷（見本院卷第18
    頁），而自證人甲○○之供述觀之，在案發最初警詢中之供
    述，就被告所涉犯之情節之證述均與本院審理中相符，而證
    人甲○○年僅10歲，尚屬稚幼，實尚乏理由以不實之證詞陷
    構其父親（即被告）。
  (三)另證人即被告母親丙○○○雖供陳：我兒子他們夫妻在廚房
    門口吵架我就去勸架，我兒子說我這麼晚回來還沒有飯可以
    吃，他當時沒有掀桌子云云，核與被告所自承有翻桌子之情
    節及證人丁○○、甲○○所述之情節均相矛盾，是證人丙○○○應為迴護被告，其證言要非可採。
  (四)準此，被告以剪刀作勢要刺向丁○○，並恫稱：「妳的保護
    令快要到期了，你小心一點」、「到時候我就放火燒你跟小
    孩，然後再自殺」等語，係以舉動及言語恐嚇丁○○，衡情
    於主觀上已使告訴人心生畏懼致生危害於安全，復殆無疑，
    此外，復有本院94年度家護字第28號民事通常保護令裁定1
    份、屏東縣警察局里港分局處理家庭暴力與兒少保護案件調
    查紀錄（通報）表、里港分局鹽埔分駐所受理各類案件紀錄
    表各1 紙在卷可佐。綜上，被告前開所辯，顯係事後卸責之
    詞，委難採信。本件事證已臻明確，被告犯行堪以認定，應
    依法論科。
二、按所謂「騷擾」，係指任何打擾、警告、嘲弄或辱罵他人之
    言語、動作或製造使人心生畏佈情境之行為，家庭暴力防治
    法第2 條第1 項、第3 項分別定有明文。查被告戊○○翻倒
    桌子及食物及恫嚇被害人之行為，係以其行為舉動對被害人
    實施騷擾之行為。核其所為，係犯家庭暴力防治法第50條第
    1 款、第2 款違反法院依第13條所為之禁止實施家庭暴力行
    為及禁止直接或間接騷擾之民事通常保護令罪及刑法第305
    條之恐嚇致生危害於安全罪；被告雖有違反家庭暴力防治法
    第50條第1 款、第2 款所規定應處罰之情形，但均應認係一
    個違反保護令罪。被告以一行為觸犯上開二罪名，係為想像
    競合犯，應依刑法第55條之規定論以一罪，並從一較重之家
    庭暴力防治法第50條第1 款、第2 款之違反保護令罪處斷，
    公訴人認有方法結果之牽連關係，尚有未洽。爰審酌被告對
    被害人實施家庭暴力行為，漠視法院所為之民事保護令裁定
    ，造成被害人身心上之創痛，所為非是，且始終否認犯行，
    犯後態度非佳等一切情狀，量處如主文所示之刑，並諭知易
    科罰金之折算標準，以資懲儆。
三、又被告行為後，刑法第33條第5 款修正後之規定「罰金：新
    臺幣一千元以上，以百元計算之。」，與修正前刑法第33條
    第5 款規定「罰金：一元以上。」不同，比較新舊法結果，
    以舊法較有利於行為人；而易科罰金之折算標準，以被告於
    犯罪時之刑法第41條第1 項前段規定：「犯最重本刑為5 年
    以下有期徒刑以下之刑之罪，而受6 個月以下有期徒刑或拘
    役之宣告，因身體、教育、職業、家庭之關係或其他正當事
    由，執行顯有困難者，得以1 元以上3 元以下折算一日，易
    科罰金。」又被告行為時之易科罰金折算標準，修正前罰金
    罰鍰提高標準條例第2 條前段（現已刪除）規定，就其原定
    數額提高為100 倍折算1 日，則本件受刑人行為時之易科罰
    金折算標準，應以銀元300 元折算1 日，經折算為新臺幣後
    ，應以新臺幣900 元折算為1 日。惟95年7 月1 日修正公布
    施行之刑法第41條第1 項前段則規定：「犯最重本刑為5 年
    以下有期徒刑以下之刑之罪，而受6 個月以下有期徒刑或拘
    役之宣告者，得以新臺幣1000元、2000元或3000元折算一日
    ，易科罰金。」比較修正前後之易科罰金折算標準，以95年
    7 月1 日修正公布施行前之規定，較有利於受刑人。是綜上
    述比較適用之結果，應依刑法第2 條第1 項前段，適用修正
    前之刑法，並依修正前第41條第1 項前段規定，定其折算標
    準，附此敘明。
據上論斷，應依刑事訴訟法第299 條第1 項前段，家庭暴力防治
法第50條第1 款、第2 款，刑法第2 條第1 項前段、第11條前段
、第305 條、第55條、修正前第41條第1 項，修正前罰金罰鍰提
高標準條例第1條、第2 條，判決如主文。
本案經檢察官鄭伊鈞到庭執行職務
中    華    民    國    95    年    7     月    20    日
                  刑事第二庭    審判長法  官  羅森德
                                      法  官  陳松檀
                                      法  官  陳海寧
以上正本證明與原本無異。
如不服本判決應於收受本判決送達後10日內向本院提出上訴書狀
，其未敘述上訴理由者，並得於提起上訴後10日內向本院補提理
由書狀（均須按他造當事人之人數附繕本）「切勿逕送上級法院
」
中    華    民    國    95    年    8     月    1     日
                                      書記官  劉淑蓉
附錄法條：
家庭暴力防治法第50條
（違反保護令罪之處罰）
違反法院依第 13 條、第 15 條所為之下列裁定者，為本法所稱
之違反保護令罪，處3 年以下有期徒刑、拘役或科或併科新台幣
10萬元以下罰金︰一禁止實施家庭暴力行為。
二  禁止直接或間接騷擾、接觸、通話或其他連絡行為。
三  命遷出住居所。
四  遠離住居所、工作場所、學校或其他特定場所。
五  命完成加害人處遇計畫：戒癮治療、精神治療、心理輔導或
其他治療、輔導。


司法院資訊處製作；財團法人民間司法改革基金會備份。
